臺灣高雄地方法院刑事裁定　　　　　　 96年度交聲字第4號
原處分機關　高雄市政府
異　議　人
即 受處分人 甲○○
上列異議人即受處分人因違反道路交通管理處罰條例案件，對於
高雄市政府民國95年12月15日所為之處分（處分案號：高市府交
裁字第裁32-B00000000號），聲明異議，本院裁定如下：
    主  文
異議駁回。
    理  由
一、原處分意旨略以：異議人即受處分人甲○○因於民國95年7
    月5 日凌晨2 時20分許，酒後駕駛YA8-526 號重型機車，在
    沿海路、漢民路口肇事，經測得呼氣酒精濃度高達每公升1.
    25毫克，經警舉發違反道路交通管理處罰條例第35條第1項
    第1 款，而填製高雄市政府警察局高市警交字第B00000000
    號舉發違反道路交通管理事件通知單，並將異議人移送原處
    分機關即高雄市○○○○道路交通管理處罰條例第35條第1
    項第1 款、違反道路交通管理事件統一裁法基準表之規定，
    裁處新台幣（下同）45,000元罰鍰，吊扣駕駛執照12個月在
    案。
二、本件聲明異議意旨略以：異議人因上開同一酒駕行為違反刑
    事法律，已經臺灣高雄地方法院檢察署檢察官以95年度偵字
    第28431 號為緩起訴處分，並應履行繳交3 萬元予財團法人
    犯罪被害人保護協會（下稱犯罪被害人保護協會）之緩起訴
    條件，惟原處分機關嗣竟以同一交通違規事實，再行科處異
    議人45,000元罰鍰，顯為一事兩罰，是以原處分已有違法，
    請求為免罰處分，亦或異議人願繳納緩起訴處分與上開裁決
    金額之差額15,000元，為此依法聲明異議等語。
三、按「汽車駕駛人，駕駛汽車經測試檢定，酒精濃度超過規定
    標準者，處新台幣15,000元以上60,000元以下罰鍰，並當場
    移置保管其車輛及吊扣其駕駛執照1 年；因而肇事致人受傷
    者，並吊扣其駕駛執照2 年；致人重傷或死亡者，吊銷其駕
    駛執照，並不得再考領。」、駕駛人其吐氣所含酒精濃度超
    過每公升0.55毫克以上，所駕駛車輛為機器腳踏車，且逾期
    限內繳納或到案聽候裁決者，裁處罰鍰45,000元，道路交通
    管理處罰條例第35條第1 項第1 款、違反道路交通管理事件
    統一裁法基準表分別定有明文。次按「違反行政法上義務而
    受罰鍰、沒入或其他種類行政罰之處罰時，適用本法。但其
    他法律有特別規定，從其規定。」、「一行為同時觸犯刑事
    法律及違反行政法上義務規定者，依刑事法律處罰之。但其
    行為應處以其他種類行政罰或得沒入之物而未經法院宣告沒
    收者，亦得裁處之。前項行為如經不起訴處分或為無罪、免
    訴、不受理、不付審理之裁判確定者，得依違反行政法上義
    務規定裁處之。」，行政罰法第1 條、第26條分別定有明文
    。而按「一事不二罰」原則，究其立法目的，係因一行為同
    時觸犯刑事法律及違反行政法上義務規定時，由於刑罰與行
    政罰同屬對不法行為之制裁，而刑罰之懲罰作用較強，且刑
    事法律處罰，由法院依法定程序為之，較符正當法律秩序，
    應予優先適用，故依刑事法律處罰，即足資警惕時，實無再
    處行政罰之必要。而地方法院檢察署檢察官為緩起訴處分後
    ，一旦高等法院檢察署檢察官維持原緩起訴處分，該刑事案
    件形式上即告確定，在法制上即已生緩起訴之確定力，雖行
    政罰法第26條第2 項之規定並未納入緩起訴處分，然自緩起
    訴處分確定而未對違規者採取任何形式處罰之法律效果觀之
    ，此應與不起訴處分相類似。又檢察官為緩起訴處分時，依
    據刑事訴訟法第253 條之2 第1 項規定對被告所為之指示及
    課予之負擔，係一種特殊之處遇措施，並非刑罰，核與前開
    行政罰法第26條所稱一事不二「罰」之要件有所未合，殊難
    以緩起訴處分對行為人心理及名譽上有相當之約制作用為由
    ，而遽認其亦屬刑事法律所規定之「刑罰」之屬。另緩起訴
    固可能因被告未履行緩起訴之負擔而遭撤銷，然緩起訴事後
    是否會遭撤銷，仍屬未定之狀態，而國家行為決定之時，應
    以當時既定之法制狀態，為判斷決定之準據，於此所謂既定
    之法制狀態即係緩起訴處分是否已告確定，無從慮及日後可
    能發生或不發生之未定事實，則緩起訴處分若告確定，刑事
    處罰根本未經啟動，自應比照不起訴處分之法律效果，仍容
    由行政機關為行政罰之處分。況日後如緩起訴處分遭撤銷而
    啟動刑事處罰程序，自應仍得由裁罰機關依人民申請或依職
    權撤銷裁罰處分予以救濟。
四、經查：
  (一)本件異議人於上開時、地飲用酒類，於呼氣中酒精濃度達每
    公升1.25毫克，已達不能安全駕駛動力交通工具之程度後，
    騎乘上揭重型機車肇事，經警填製舉發違反道路交通管理事
    件通知單，並移送原處分機關裁處45,000元罰鍰，並吊扣駕
    駛執照12個月。嗣因異議人上開違規行為另涉犯刑法第185
    條之3 服用酒類致不能安全駕駛動力交通工具而駕駛罪嫌，
    經臺灣高雄地方法院檢察署檢察官以95年度偵字第28431 號
    為緩起訴處分，異議人並應向犯罪被害人保護協會繳納30,0
    00元等情，為異議人所不爭執，並有上開裁決書暨其送達證
    書、舉發違反道路交通管理事件通知單、緩起訴處分書各1
    份在卷可稽，且經本院調取臺灣高雄地方法院檢察署95年度
    偵字第28431 號偵查卷宗核閱無訛，堪認屬實。
  (二)次按，異議人前開酒後駕車經測試檢定超過規定法定標準之
    行為，係經檢察官為緩起訴處分確定，而非提起公訴予以判
    刑，而異議人依緩起訴之條件向犯罪被害人保護協會繳納之
    30,000元，係緩起訴所諭知之捐款負擔，並非刑法上所規定
    之刑罰，自與行政罰法第26條所定之「一事不二罰」規定無
    涉，是本件刑事處罰既未經啟動，亦無重複對異議人課以雙
    重刑罰之問題，揆諸前揭說明，自應比照不起訴處分之法律
    效果，仍應容由行政機關為行政罰之處分，異議人主張本件
    裁處違反一罪不二罰云云，尚難採信。且核原處分所裁處之
    上開罰鍰，亦未逾越前揭違反道路交通管理事件統一裁罰基
    準表所定之科處罰鍰範圍，異議人請求撤銷原處分，裁定更
    正罰鍰為15,000元等語，亦無理由。
五、綜上，原處分機關依道路交通管理處罰條例第35條第1 項第
    1 款規定及違反道路交通管理事件統一裁罰基準表之規定，
    裁處異議人罰鍰45,000元，並吊扣駕駛執照12個月，於法並
    無不合，應予維持，本件異議人之異議為無理由，應予駁回
    。
六、據上論斷，應依道路交通案件處理法第19條，裁定如主文。
中　　華　　民　　國　　96　　年　　5 　　月　　9　　日
                      交通法庭  法　官  黃苙荌
以上證明與原本無異
如不服本裁定應於送達後5日內向本院提出抗告狀
中　　華　　民　　國　　96　　年　　5 　　月　　9　　日
                                書記官  郭育秀
